臺灣苗栗地方法院民事簡易判決
111年度苗簡字第246號
原      告  明台產物保險股份有限公司

法定代理人  長瀬耕一
訴訟代理人  陳振盛  
被      告  謝春輝  

上列當事人間請求侵權行為損害賠償(交通)事件，本院於民國11
1年5月24日言詞辯論終結，判決如下：
    主      文
一、被告應給付原告新臺幣（下同）762,390元，及自111年3月4
    日起至清償日止，按週年利率5%計算之利息。
二、本判決得假執行。
三、訴訟費用8,370元由被告負擔。
　    事實及理由
壹、程序方面
  　被告經合法通知，未於言詞辯論期日到場，核無民事訴訟法
    第386條各款所列情形，爰依原告之聲請，由其一造辯論而
    為判決。
貳、實體方面
　一、原告主張：
　　㈠原告所承保、訴外人即原告保戶嚴素慧所有並駕駛之車號0
      00-0000自用小客車（下稱系爭車輛），於109年6月15日1
      2時52分許，沿苗栗縣苑裡鎮苗140線由西往東方向行駛，
      行經苗140線與玉山9路交叉口處時；適被告駕駛車號000－
      0000號自用小客車行駛於對向車道，因一時閃神越過分向
      限制線逆向行駛至系爭車輛所在車道，致系爭車輛閃避不
      及而遭被告車輛撞擊，再因遭推撞而擦撞由訴外人劉俊芳
      所駕駛並停放靜止於路邊之車號000-0000號營業用小貨車
      ，致系爭車輛毀損。
　　㈡系爭車輛之修繕費用經估價需807,239元（含工資90,350元
      、零件640,400元、烤漆76,489元），惟系爭車輛依公會
      標準認定之保險契約，殘餘價值為951,390元【計算式：
      保額1,023,000×0.93（保險不足一年）＝951,390】，修繕
      費用已超過殘餘價值4分之3即713,543元(計算式：951,39
      0×3/4＝713,543)，故依規定全損處理。而原告業已依約全
      額理賠給付保險金即系爭車輛殘值951,390元，依保險法
      第53條規定，原告已取得代位損害賠償請求權；扣除系爭
      車輛經報廢拍賣取得之標售價金189,000元，被告應賠償
      原告762,390元(計算式：951,390－189,000＝762,390)，爰
      依民法第184條第1項前段、第191條之2等規定提起本訴等
      語。並聲明：如主文第一項所示。
　二、被告未於言詞辯論期日到場，亦未提出書狀作任何聲明或
      陳述。
　三、按因故意或過失，不法侵害他人之權利者，負損害賠償責
      任；汽車、機車或其他非依軌道行駛之動力車輛，在使用
      中加損害於他人者，駕駛人應賠償因此所生之損害，民法
      第184條第1項前段、第191條之2 本文分別定有明文。原
      告主張被告於上揭時地駕駛車牌號碼000－0000號自用小客
      車，因逆向跨越道路分向限制線，撞及原告所承保、嚴素
      慧所有並駕駛之系爭車輛，系爭車輛再因遭推撞而擦撞由
      訴外人劉俊芳所駕駛並停放靜止於路邊之車號000-0000號
      營業用小貨車，致系爭車輛受損等節，業據原告提出汽車
      險理賠申請書、系爭車輛行車執照、苗栗縣警察局市通霄
      分局社苓派出所道路交通事故當事人登記聯單、中部汽車
      股份有限公司LS南台中廠估價單、理賠計算書、汽車險賠
      款同意書、道路交通事故初步分析研判表、道路交通事故
      現場圖等件為證（見本院卷第21-38頁），且經本院依職
      權調取苗栗縣警察局通霄分局社苓派出所製作之道路交通
      事故調查卷宗資料核閱無誤（見本院卷第49頁第149頁）
      。而被告於相當時期受合法通知，未於言詞辯論期日到場
      ，復未提出書狀爭執，經本院調查前揭證據之結果，堪認
      原告之主張為真實。則被告過失不法侵害原告保戶嚴素慧
      之財產權，自應對嚴素慧因本件事故所受損害負賠償之責
      。
　四、再按被保險人因保險人應負保險責任之損失發生，而對於
      第三人有損失賠償請求權者，保險人得於給付賠償金額後
      ，代位行使被保險人對於第三人之請求權，保險法第53條
      第1項規定甚明。復按損害賠償祗應填補被害人實際損害
      ，保險人代位被害人請求損害賠償時，依保險法第53條第
      1項規定，如其損害額超過或等於保險人已給付之賠償金
      額，固得就其賠償之範圍，代位請求賠償，如其損害額小
      於保險已給付之賠償金額，則保險人所得代位請求者，應
      祗以該損害額為限（最高法院65年度台上字第2908號判決
      〈原判例〉意旨參照）。原告保戶嚴素慧所有之系爭車輛因
      本件事故受損，對於被告有侵權行為損害賠償請求權，原
      告既已依約賠付系爭車輛之損害，自得依據前開規定代位
      行使嚴素慧對被告之請求權。
　五、按負損害賠償責任者，除法律另有規定或契約另有訂定外
      ，應回復他方損害發生前之原狀。上開情形，債權人得請
      求支付回復原狀所必要之費用。又不能回復原狀或回復顯
      有重大困難者，應以金錢賠償其損害，民法第213 條第1 
      項、第3項，第215 條分別定有明文。是回復原狀如已屬
      不能或顯有重大困難者，被害人僅得依民法第215 條請求
      以金錢賠償其損害，不得依同法第213 條第1 項、第3 項
      規定請求回復原狀或支付回復原狀所必要之費用（最高法
      院104年度台上字第1717號號判決意旨參照）。又所謂回
      復顯有重大困難，係指回復原狀需時過長、需費過鉅，或
      難得預期之結果之情形而言。於回復原狀之必要費用顯逾
      其物價值之情形，若仍准許被害人得請求賠償修復費用，
      與維持物之價值不合比例，非惟不符經濟效率，亦有違誠
      信公平原則。此時應由加害人以金錢賠償其物之價值利益
      ，即足填補被害人之損害（最高法院107年度台上字第114
      5號判決意旨參照）。原告主張系爭車輛之價值為951,390
      元，經報廢後殘體標售189,000元，而修理費用初估高達8
      07,239元乙節，業據原告提出系爭車輛標購單、報廢車輛
      買賣契約書、存款交易明細查詢結果等件為證（見本院卷
      第169-177頁）。而被告於相當時期受合法通知，未於言
      詞辯論期日到場，復未提出書狀爭執，經本院調查前揭證
      據之結果，堪認原告之主張為真實。準此，系爭車輛之修
      理費用對照車體之價值與殘價，顯然需費過鉅，堪認回復
      原狀顯有重大困難，被告應依民法第215條賠償車輛之價
      值損害。是原告依保險法第53條、民法第184條第1項前段
      、第191條之2等規定請求被告給付762,390元(計算式：車
      輛價值951,390－標售價金189,000＝762,390)，為有理由，
      應予准許。
　六、本件係依民事訴訟法第427 條第1 項規定適用簡易程序之
      訴訟，所為被告敗訴之判決，依同法第389 條第1 項第3 
      款規定，應依職權宣告假執行。　　　
　七、訴訟費用負擔之依據：民事訴訟法第78條。
中　　華　　民　　國　　111 　年　　5 　　月　　31　　日
                  苗栗簡易庭  法　官　張新楣
以上正本係照原本作成。
如對本判決上訴，須於判決送達後20日內向本院提出上訴狀（須
附繕本）。如委任律師提起上訴者，應一併繳納上訴審裁判費。
中　　華　　民　　國　　111 　年　　5 　　月　　31　　日
                              書記官　劉立晨